臺灣高雄地方法院刑事判決　　　　　 100年度審訴緝字第22號
公　訴　人　臺灣高雄地方法院檢察署檢察官
被　　　告　吳文銓
上列被告因違反毒品危害防制條例案件，經檢察官提起公訴（99
年度毒偵字第1952號），本院以簡式審判程序審理，判決如下：
    主  文
吳文銓施用第一級毒品，累犯，處有期徒刑壹年貳月，扣案如附
表編號1 至編號5 所示之物沒收銷燬之。
    事  實
一、吳文銓前因施用毒品案件，經本院裁定送觀察、勒戒後，因
    認有繼續施用毒品傾向，再經本院裁定令入戒治處所施以強
    制戒治，於民國87年12月15日因停止戒治釋放付保護管束，
    於88年7 月20日保護管束期滿，停止處分之裁定未經撤銷視
    為執行完畢，並由臺灣高雄地方法院檢察署檢察官以89年度
    戒毒偵字第690 號為不起訴處分確定。又因施用毒品二案件
    ，經本院以93年度訴字第3091號判決分別判處有期徒刑6 月
    、5 月，應執行有期徒刑10月確定，及以94年度訴字第1784
    號判決分別判處有期徒刑8 月、6 月，應執行有期徒刑1 年
    確定。另前因違反肅清煙毒條例二案件，分別經臺灣高等法
    院高雄分院及本院以82年度上訴字第706 號、83年度訴字第
    1064號判決各判處有期徒刑3 年2 月、3 年3 月確定，上開
    二案接續執行，於85年5 月22日縮短刑期第1 次假釋付保護
    管束。復於第1 次假釋期間中，又因違反肅清煙毒條例案件
    ，經臺灣屏東地方法院以86年度訴字第955 號判決分別判處
    有期徒刑3 年5 月、6 月，應執行有期徒刑3 年9 月確定，
    上開第1 次假釋亦遭撤銷，接續執行殘刑4 年又19日，於91
    年10月22日第2 次縮短刑期假釋付保護管束。再於第2 次假
    釋期間因施用毒品二案件（即上開93年度訴字第3091號、94
    年度訴字第1784號），前開第2 次假釋亦遭撤銷，接續執行
    殘刑3 年8 月又14日，上開各罪嗣裁定減刑及定應執行刑，
    接續執行，於97年2 月5 日縮刑期滿執行完畢。
二、詎吳文銓仍不知戒絕毒癮，明知海洛因、甲基安非他命業經
    公告分別列為毒品危害防制條例第2 條第2 項第1 款、第2
    款之第一、二級毒品，不得非法持有、施用，竟基於同時施
    用第一級毒品海洛因與第二級毒品甲基安非他命之犯意，於
    99年3 月11日10時許，在其位於高雄縣大寮鄉○○路856 巷
    47號租屋處，以將海洛因、甲基安非他命置於玻璃球吸食器
    內用火燒烤產生煙霧吸食之方式，同時施用第一級毒品海洛
    因及第二級毒品甲基安非他命1 次。嗣於同日13時30分許，
    在吳文銓上開租屋處前，因另案通緝為警逮捕，並經警方扣
    得其所有之第一級毒品海洛因2 包（如附表編號1 至2 所示
    ）及第二級毒品甲基安非他命3 包（如附表編號3 至5 所示
    ），經其同意為警採集尿液送驗，檢驗結果呈嗎啡、可待因
    及甲基安非他命陽性反應，始悉上情。
三、案經屏東縣政府警察局移送臺灣高雄地方法院檢察署檢察官
    偵查起訴。
    理  由
一、被告吳文銓所犯係死刑、無期徒刑、最輕本刑為3 年以上有
    期徒刑以外之罪，其於準備程序就前揭被訴事實為有罪之陳
    述，經受命法官告知簡式審判程序之旨，並聽取其與公訴人
    意見後，本院認無不得或不宜改依簡式審判程序進行之處，
    爰依刑事訴訟法第273 條之1 第1 項、第284 條之1 ，裁定
    本件由受命法官獨任進行簡式審判程序，合先敘明。
二、上揭事實，業據被告於本院審理時坦承不諱，且其於上開時
    間為警查獲時所採取之尿液，經送請臺灣檢驗科技股份有限
    公司檢驗結果，確呈嗎啡即海洛因代謝物及甲基安非他命陽
    性反應，有該公司99年3 月29日濫用藥物尿液檢驗報告（檢
    體編號：屏警刑00000000 號）、屏東縣政府警察局刑警大
    隊毒品案件涉嫌人尿液採證編號對照表各1 紙在卷可稽。又
    扣案如附表一編號1 至編號2 所示之白粉2 包，經送檢驗結
    果，確含第一級毒品海洛因成分，有法務部調查局濫用藥物
    實驗室鑑定書1 份可佐；又附表編號3 至編號5 所示之晶體
    3 包，經送檢驗結果，確含有第二級毒品甲基安非他命成分
    ，有高雄醫學大學附設中和紀念醫院檢驗報告（報告編號分
    別為：0000-000號、0000-000號、0000-000號）3 份在卷可
    考。此外，並有第一級毒品海洛因2 包及第二級毒品甲基安
    非他命3 包扣案可資佐證。被告上開自白與事實相符，自可
    採為認定事實之證據，其確有施用第一級毒品海洛因、第二
    級毒品甲基安非他命之犯行，均堪認定。
三、按毒品危害防制條例於92年7 月9 日修正公布，自93年1 月
    9 日施行，其中第20條、第23條將施用毒品之刑事處遇程序
    ，區分為「初犯」及「5 年內再犯」、「5 年後再犯」，依
    其立法理由之說明：「初犯」，經觀察、勒戒或強制戒治後
    ，應為不起訴處分或不付審理之裁定；經觀察、勒戒或強制
    戒治執行完畢釋放後，「5 年內再犯」者，因其再犯率甚高
    ，原實施之觀察、勒戒及強制戒治既已無法收其實效，爰依
    法追訴或裁定交付審理。至於經觀察、勒戒或強制戒治執行
    完畢釋放後，「5 年後再犯」者，前所實施之觀察、勒戒或
    強制戒治已足以遮斷其施用毒品之毒癮，為期自新及協助其
    斷除毒癮，仍適用「初犯」規定，先經觀察、勒戒或強制戒
    治之程序。從而依修正後之規定，僅限於「初犯」及「5 年
    後再犯」二種情形，始應先經觀察、勒戒或強制戒治程序。
    倘被告於5 年內已再犯，經依法追訴處罰，縱其第3 次（或
    第3 次以上）再度施用毒品之時間，在初犯經觀察、勒戒或
    強制戒治執行完畢釋放5 年以後，已不合於「5 年後再犯」
    之規定，且因已於「5 年內再犯」，顯見其再犯率甚高，原
    實施觀察、勒戒或強制戒治，已無法收其實效，即應依該條
    例第10條處罰（最高法院95年第7 次刑事庭會議決定意旨、
    95年度臺非字第65號刑事判決意旨參照）。查本件被告因施
    用毒品案件，有事實欄所載經觀察勒戒、強制戒治及法院判
    刑等情形，此有臺灣高等法院被告前案紀錄表1 份在卷可按
    ，其於強制戒治執行完畢釋放後5 年內已再犯施用毒品之情
    事，揆諸上揭說明，雖本次施用毒品之犯行距初犯經強制戒
    治執行完畢釋放日已逾5 年，仍應依法論罪科刑。
四、核被告所為，係犯毒品危害防制條例第10條第1 項之施用第
    一級毒品罪、同條例第10條第2 項之施用第二級毒品罪。其
    持有第一級、第二級毒品之低度行為，分別為其施用之高度
    行為所吸收，均不另論罪。被告以一施用行為，同時施用第
    一級毒品及第二級毒品，係以一行為觸犯前開2 罪名，為想
    像競合犯，應依刑法第55條規定，從一重以施用第一級毒品
    罪處斷。又被告前有如事實欄所示犯罪科刑及執行情形，有
    上開前案紀錄表可按，其於受徒刑之執行完畢後，5 年以內
    故意再犯本件有期徒刑以上之罪，為累犯，應依刑法第47條
    第1 項加重其刑。本院審酌被告前經觀察勒戒、強制戒治，
    又因施用毒品經法院多次判刑執畢，仍犯本件施用毒品犯行
    ，足見其惡習已深，未能體悟施用毒品對自己、家人造成之
    傷害及社會之負擔，自屬可議；另念其犯後坦承犯行，及施
    用毒品本質上係屬戕害自身健康之行為，尚未直接危害他人
    ，反社會性程度應屬較低，並審及持有毒品之數量，量處如
    主文所示之刑，以資懲儆。
五、扣案如附表編號1 至編號2 所示之白粉及附表編號3 至5 所
    示之晶體，確含第一級毒品海洛因或第二級毒品甲基安非他
    命之成分，業已認明如前，爰依毒品危害防制條例第18條第
    1 項前段之規定，均諭知沒收銷燬。又鑑定單位一般係以傾
    倒之方式，將包裝袋內之毒品倒出而與包裝袋分離而稱重，
    必要時，輔以刮杓刮取袋內毒品，然無論依何種方式分離，
    包裝袋內均有極微量之毒品殘留，業經法務部調查局以93年
    3 月19日調科壹字第093001 13060號函釋在案，並為本院職
    務上已知之事實，足認本件用以包覆扣案海洛因或甲基安非
    他命之包裝袋，其內含有極微量之毒品殘留而無法析離，應
    整體視為扣案之第一、二級毒品不問屬於犯人與否，俱依前
    開規定併予沒收銷燬之。至於鑑驗耗用之毒品既已滅失，自
    無庸宣告沒收銷燬，附此敘明。
據上論斷，應依刑事訴訟法第273 條之1 第1 項、第299 條第1
項前段，毒品危害防制條例第10條第1 項、第2 項、第18條第1
項前段，刑法第11條、第55條、第47條第1 項，判決如主文。
本案經檢察官余彬誠到庭執行職務。
中    華    民    國   100    年    3     月    16    日
                  刑事第十庭  法  官  楊佩蓉
以上正本證明與原本無異。
如不服本判決應於收受送達後10日內向本院提出上訴書狀，並應
敘述具體理由；如未敘述上訴理由者，應於上訴期間屆滿後20日
內向本院補提理由書（均須按他造當事人之人數附繕本）「切勿
逕送上級法院」。
中    華    民    國   100    年    3     月    16    日
                              書記官  陳蓉柔
附錄本案判決論罪科刑法條：
毒品危害防制條例第10條
施用第一級毒品者，處6 月以上5 年以下有期徒刑。
施用第二級毒品者，處3 年以下有期徒刑。
附表：
┌──┬──────────────────┬────────────┐
│編號│        扣案物品名稱、數量          │        沒收依據        │
├──┼──────────────────┼────────────┤
│ 1  │第一級毒品海洛因1 包（驗餘淨重0.71公│係查獲之毒品，應依毒品危│
│    │克，空包裝重0.29公克）              │害防制條例第18條第1 項前│
│    │                                    │段沒收銷燬之            │
├──┼──────────────────┼────────────┤
│ 2  │第一級毒品海洛因1 包（驗餘淨重0.42公│同上                    │
│    │克，空包裝重0.30公克）              │                        │
├──┼──────────────────┼────────────┤
│ 3  │第二級毒品甲基安非他命1 包（驗前淨重│同上                    │
│    │1.558 公克、驗後淨重1.553 公克）    │                        │
├──┼──────────────────┼────────────┤
│ 4  │第二級毒品甲基安非他命1 包（驗前淨重│同上                    │
│    │3.579 公克、驗後淨重3.574 公克）    │                        │
├──┼──────────────────┼────────────┤
│ 5  │第二級毒品甲基安非他命1 包（驗前淨重│同上                    │
│    │3.537 公克、驗後淨重3.532 公克）    │                        │
└──┴──────────────────┴────────────┘